【裁判字號】    90,上易,3872
【裁判日期】    901204
【裁判案由】    竊盜
【裁判全文】
臺灣高等法院刑事判決                            九十年度上易字第三八七二號
    上  訴  人  臺灣士林地方法院檢察署檢察官
    被      告  ＤＡＭＩＡＴＩ.
右上訴人，因被告竊盜案件，不服台灣士林地方法院九十年度易字第五二二號，中華
民國九十年九月十九日第一審判決（台灣士林地方法院檢察署檢察官聲請簡易判決處
刑案號：九十年度偵字第一四四七號，經原審內湖簡易庭認為不宜行簡易判決程序，
移由原審刑事庭改依通常程序審理）提起上訴，本院判決如左：
    主  文
原判決撤銷。
ＤＡＭＩＡＴＩ竊盜，處罰金壹仟元，如易服勞役，以參佰元折算壹日。
    事  實
一、ＤＡＭＩＡＴＩ係丁○○申請引進之印尼籍外勞，竟意圖為自己不法之所有，於
    民國八十八年九月九日，在台北市○○區○○路一段二三號二樓丁○○住宅房內
    ，竊取丙○○置於電視機上之新台幣（下同）一百元及五十元鈔票。
二、案經被害人丙○○訴由台北市政府警察局南港分局移送台灣士林地方法院檢察署
    檢察官聲請簡易判決處刑。
    理  由
一、訊據被告ＤＡＭＩＡＴＩ雖坦承曾拿走丙○○置於電視機上一百元及五十元鈔票
    之事實，惟矢口否認有竊盜犯行，於偵查中辯稱：該一百五十元是阿媽放在電視
    機上叫我買公車票云云，並於原審及本院審理中辯稱：告訴人於我皮包內找到的
    一百五十元現鈔，係因我要去醫院照顧告訴人的公公，告訴人的婆婆交付我六百
    元，我於購買公車票三百元及買了點心一百五十元後所剩餘的，我原本放在電視
    機上，後來覺得不妥收入我的皮包內，婆婆曾交待不可將拿錢給我的事告知他人
    等語。惟查：被害人因為曾經失竊，被害人的媽媽（非婆婆）去算命，算命說是
    與其一同吃飯的人偷的，被害人就懷疑被告偷的，後來被害人在一千五百元鈔票
    上做記號再放在房間內衣櫃上，被害人發現被偷了七百元後就打電話給仲介公司
    ，仲介公司叫被害人連絡警察到場再搜被告的東西，警察來以後，被告不承認，
    被害人說要翻被告的東西，被告說願意讓被害人翻，被害人就會同警察一起翻，
    翻到被害人有做記號的錢，一張一百元一張五十元，被告說是在電視上撿到的等
    語，業據被害人指述綦詳，且經到場處理的警員甲○○供證無異，而告訴人婆婆
    即證人戊○○亦於原審到庭證稱：我最多會拿一、二百元給被告幫我買鹽、雞蛋
    ；有一次我到便利商店買車票給被告坐車等語，並否認曾有拿六百元給被告的情
    事，且被告前後於偵查審理中供述不符，足見被告所辯委係圖卸刑責之詞，應不
    足採，被告右揭竊盜一百五十元之事證明確，犯行洵堪認定。
二、核被告ＤＡＭＩＡＴＩ所為，係犯刑法第三百二十條第一項之竊盜罪，原審疏未
    詳查，以不能證明被告此部分犯罪，諭知被告無罪，自有未合，檢察官上訴意旨
    指摘原判決不當，為有理由，自應由本院將原判決撤銷改判，審酌被告犯罪動機
    、目的、手段、犯罪所生之危害及犯罪後之態度等一切情狀，量處罰金（銀元）
    一千元，並諭知如易服勞役之折算標準，以示懲儆。
三、又檢察官聲請簡易判決處刑意旨略以：被告另意圖為自己不法之所有，基於概括
    犯意，於民國八十八年六、七月間起，在台北市○○區○○路一段二三號二樓丁○○住宅房內，竊取勞力士男用手錶一只，復於同年八月間竊取丙○○皮包內新
    台幣三萬四千元，及丁○○放在衣櫃內之日幣十六萬元，認被告亦連續犯有刑法
    第三百二十條第一項之竊盜罪嫌云云。
四、查檢察官以被告涉有上開罪嫌，無非以告訴人丙○○指述，並有被告親自簽名之
    自白書一紙附卷為論據。惟訊據被告堅決否認有上開竊盜情事，辯稱：自白書係
    告訴人自己寫好後再由乙○○書寫，寫好後要我簽名，當時我一直在哭，並未看
    內容，而乙○○稱若我趕快簽就可以趕快回國，我的手被按住簽名，並捺手印，
    雇主並告知我若不簽名就不能回去等語。
五、按犯罪事實應依證據認定之，無證據不得推定其犯罪事實；被告之自白，不得作
    為有罪判決之唯一證據，仍應調查其他必要之證據，以察其是否與事實相符；又
    不能證明被告犯罪者，應諭知無罪之判決，刑事訴訟法第一百五十四條、第一百
    五十六條第二項、第三百零一條第一項分別定有明文。又事實之認定，應憑證據
    ，如未能發現相當證據，或證據不足以證明，自不能以推測或擬制之方法，為裁
    判基礎（最高法院四十年台上字第八六號判例參照）；而告訴人之告訴，係以使
    被告受刑事訴追為目的，是其陳述是否與事實相符，仍應調查其他證據以資審認
    （最高法院五十二年台上字第一三００號判例參照）；至刑事訴訟法上所謂認定
    犯罪事實之證據，係指足以認定被告確有犯罪行為之積極證據而言，該項證據自
    須適合於被告犯罪事實之認定，始得採為斷罪資料（最高法院二十九年上字第三
    一○五號判例參照）；而認定犯罪事實所憑之證據，雖不以直接證據為限，間接
    證據亦包括在內，然而無論直接證據或間接證據，其為訴訟上之證明，須於通常
    一般之人均不致有所懷疑，而得確信其為真實之程度者，始得據為有罪之認定，
    倘其證明尚未達到此一程度，而有合理之懷疑存在而無從使事實審法院得有罪之
    確信時，即應由法院為諭知被告無罪之判決（最高法院七十六年台上字第四九八
    六號判例參照）。
六、經查：
    （一）本件雖據告訴人提出被告簽名之自白書一紙，記載被告竊取雇主丁○○之
          勞力士手錶一只，現金三萬四千元，願意無條件歸還，並由存於雇主每月
          二千元共十六個月計三萬二千元全部扣清，餘二千元扣九月份薪資等情（
          自白書並無涉及竊取日幣十六萬元之記載）。惟該自白書書寫的次序，係
          告訴人先行書寫，再由乙○○翻譯，再由被告簽名，非但從自白書可以看
          出，且為被告及告訴人所不爭，此種書寫方式，已與一般自白書係由被告
          親自書寫之方式有違，雖告訴人稱係因乙○○先行與被告溝通的結果，惟
          如係由乙○○先行溝通，亦應由乙○○以印尼字先行書寫完畢，始合常情
          ，那有由聽不懂印尼話的告訴人先以中文書寫內容之理，何況告訴人在原
          審及本院供稱自白書內關於「願意由存於雇主每月二千元共十六個月計三
          萬二千元全部扣清，餘二千元扣九月份薪資」係告訴人自己的意思寫的，
          被告沒有這樣表示等語，此部分既係告訴人自己加入的，非經被告同意，
          被告竟會在自白書上簽名，則被告辯稱係乙○○稱趕快簽名就可以趕快回
          家，雇主並告知伊若不簽名就不能回去，伊當時一直哭，未看自白書內容
          云云，可以相信，則本件自白書之取得，既違經驗法則，又未經被告過目
          ，其證明力本甚薄弱。
    （二）再被告之自白，不得作為有罪判決之唯一證據，仍應調查其他必要之證據
          ，以察其是否與事實相符，刑事訴訟法第一百五十六條第二項定有明文，
          本件被告自始至終，均否認犯罪，而告訴人提出之上開所謂自白書，又有
          瑕疵如上，亦即該自白書的證據力比一般在偵審中的自白之證據力更為薄
          弱，當然亦應有其他必要之證據，以予補強，惟本案迄今，均查無告訴人
          及其夫失竊勞力士手錶、日幣十六萬元、及其現金三萬四千元之任何失竊
          （或遺失）報告或報案資料可資佐證，依前開法律規定，即不得以自白書
          做為被告竊盜之唯一證據，此外，又無其他積極事證足以證明被告確有此
          部分之竊盜犯行，則此部分被告被訴犯罪應屬不能證明，惟因檢察官認此
          部分與前開論罪科刑部分，有連續犯裁判上一罪之關係，故不另為無罪之
          諭知，併此敘明。
據上論斷，應依刑事訴訟法第三百六十九條第一項前段、第三百六十四條、第二百九
十九條第一項前段、刑法第三百二十條第一項、第四十二條第二項、罰金罰緩提高標
準條例第一條前段、第二條，判決如主文。
本案經檢察官周誠南到庭執行職務。
中      華      民      國      九十      年      十二      月    四    日
                                臺灣高等法院刑事第二庭
                                    審判長法  官  蔡  長  溪
                                          法  官  林  俊  益
                                          法  官  楊  貴  志
右正本證明與原本無異。
不得上訴。
                                          書記官  沈  秀  容
中      華      民  國      九十      年      十二      月    六    日
附錄本案論罪科刑法條：
刑法第三百二十條第一項
意圖為自己或第三人不法之所有，而竊取他人之動產者，為竊盜罪，處五年以下有期
徒刑、拘役或五百元以下罰金。


司法院資訊處製作；財團法人民間司法改革基金會備份。
